【裁判字號】    92,裁,1591
【裁判日期】    921113
【裁判案由】    廢棄物清理法
【裁判全文】
最  高  行  政  法  院  裁  定                  九十二年度裁字第一五九一號
    上  訴  人  萬宇誘電股份有限公司
    代  表  人  甲○○
    被 上訴 人  苗栗縣環境保護局
    代  表  人  乙○○
右當事人間因廢棄物清理法事件，上訴人對於中華民國九十一年八月三十日臺中高等
行政法院九十一年度簡字第七六號判決，提起上訴，本院裁定如左：
    主  文
上訴駁回。
上訴審訴訟費用由上訴人負擔。
    理  由
按對於適用簡易程序之裁判提起上訴或抗告，須經本院許可，且該許可以訴訟事件所
涉及之法律見解具有原則性者為限，行政訴訟法第二百三十五條定有明文。次按「本
法所稱廢棄物，分左列兩種：一、一般廢棄物：．．．。二、事業廢棄物：（一）有
害事業廢棄物：由事業機構所產生具有毒性、危險性，其濃度或數量足以影響人體健
康或污染環境之廢棄物。（二）一般事業廢棄物：由事業機構所產生有害事業廢棄物
以外之廢棄物。」「經中央主管機關指定公告之事業機構，應依左列規定管理其廢棄
物：．．．二、依中央主管機關規定之格式、項目、內容、頻率暨書面或網路傳輸方
式，申報其廢棄物之產出、貯存、清除、處理及再利用情形。」「有左列情形之一者
，處二萬元以上五萬元以下罰鍰。．．．一、違反第十三條第三項規定者。」行為時
廢棄物清理法第二條第一項、第十三條第三項第二款、第二十五條第一款分別定有明
文。次按「公告『應以網路傳輸方式申報事業廢棄物之產出、貯存、清除、處理及再
利用情形之事業機構及其申報格式、項目、內容及頻率，並自八十八年七月三十一日
起實施』。依據：廢棄物清理法第十三條第三項第二款。公告事項：一、應以網路傳
輸方式申報事業廢棄物之產出、貯存、清除、處理及再利用之事業機構。．．．（四
）電力及電子機械器材製造修配業。．．．二、申報格式、項目、內容、頻率及方式
：．．．（二）貯存申報項目、內容、頻率及方式：１、事業機構應於本公告實施日
起五日內，向事業廢棄物產源所在地主管機關連線，依中央主管機關申報系統（網址
：http：//waste.epa.gov.tw）所定格式及項目申報機構內貯存事業廢棄物之種類及
數量，往後應於連線申報清除處理作業同時，連線申報機構內貯存事業廢棄物之種類
及數量。２、事業廢棄物貯存時間超過一個月以上且無任何清除、處理行為時，事業
機構應於每月五日前連線申報機構內貯存事業廢棄物之種類及數量。」分別為行政院
環境保護署八十八年七月三十一日（八八）環署廢字第○○五一五九二號公告事項第
一項第四款、第二項第二款第一、二目所明定。本件上訴人於原審起訴主張上訴人雖
從事電容器零件製造業，但為工人僅三、四十名之小型工廠，製程需要使用甲苯溶劑
，因而會產生甲苯之廢溶劑，其所產生之少量甲苯廢溶劑，上訴人於製程中會再回收
利用，故有暫存於公司之情形。上訴人自八十七年七月設廠至九十年三月七日前，從
未接獲任何單位通知應依規定以網路傳輸或書面資料申報其貯存情形。行政院環境保
護署人員於九十年三月七日前來上訴人公司檢查，發現上開貯存廢溶劑，謂上訴人有
未依規定申報之違規情事。惟環保局之專業人員，尚且無法從上訴人上開資料判定上
訴人是否為環保署公告之「行業別」，是否需上網申報，則非專業之上訴人公司人員
何能知悉？故上訴人在此以前未依上開公告規定申報廢棄物，應無任何過失可言。詎
料，苗栗縣環保局竟仍於九十年四月廿七日以九十環三字第○八一二四號函檢送執行
違反廢棄物清理法案件處分書，以上訴人公司於九十年三月七日上午十時五十分，將
產生之廢溶劑等事業廢棄物貯存於廠內，未依規定以網路傳輸或書面資料申報其貯存
情形，違反廢棄物清理法第十三條第三項第二款之規定，依同法第二十五條第一款規
定裁處罰鍰新台幣六萬元，顯然有違行政處分應公平、合理暨明確性原則等語。原審
以上訴人從事電容器等生產作業，產生廢溶劑等事業廢棄物，為行政院環境保護署八
十八年七月三十一日（八八）環署廢字第○○五一五九二號公告第一項第四款應於公
告實施日（即八十八年七月三十一日）起五日內，以網路傳輸方式申報事業廢棄物之
事業機構，其自八十七年十月份正式運轉，產生之事業廢棄物即廢溶劑均貯存於廠內
，未依規定以書面或網路傳輸方式申報其貯存情形，經行政院環境保護署於前揭時、
地查獲，有上訴人經濟部工廠登記證、行政院環境保護署公告及督察工作紀錄表在卷
可稽，復經被上訴人機關查證上訴人並無以「書面」方式申報事業廢棄物之貯存等情
，是上訴人違規事證明確，堪以認定。又「人民違反法律上之義務而應受行政罰之行
為，法律無特別規定時，雖不以出於故意為必要，仍須以過失為其責任條件。但應受
行政罰之行為，僅須違反禁止規定或作為義務，而不以發生損害或危險為其要件者，
推定為有過失，於行為人不能舉證證明自己無過失時，即應受處罰」，司法院釋字第
二七五號著有解釋。上訴人既從事電容器等製造，而屬行政院環境保護署依廢棄物清
理法第十三條第三項第二款公告應以網路傳輸方式申報事業廢棄物之產出、貯存、清
除、處理及再利用之事業機構，即應依公告規定辦理，不得因行政院環境保護署事業
廢棄物上網申報名冊並無該公司，且其未接獲環保單位通知應依規定以網路傳輸或書
面資料申報其貯存情形，而被上訴人機關於接獲上訴人公司製造流程後，始函復上訴
人公司所產生之廢棄物屬有害廢棄物，應依上開網路申報規定辦理，遂認其非專業人
員，於行政院環境保護署稽查前，未依上開公告規定申報廢棄物並無過失，其主張委
無可採。從而，被上訴人依其違規情節，處以最低之罰鍰新台幣六萬元，核無違誤，
訴願決定予以維持，亦無不合，因而依簡易程序判決駁回上訴人之訴。茲上訴意旨仍
執前詞謂環保局之專業人員，尚且無法從上訴人上開資料判定上訴人是否為環保署公
告之「行業別」，是否需上網申報，則非專業之上訴人公司人員何能知悉？故上訴人
在此以前未依上開公告規定申報廢棄物，應無任何過失可言。詎料被上訴人仍於九十
年四月廿七日以九十環三字第○八一二四號函檢送執行違反廢棄物清理法案件處分書
，以上訴人公司於九十年三月七日上午十時五十分，將產生之廢溶劑等事業廢棄物貯
存於廠內，未依規定以網路傳輸或書面資料申報其貯存情形，違反廢棄物清理法第十
三條第三項第二款之規定，依同法第二十五條第一款規定裁處罰鍰新台幣六萬元，顯
然有違行政處分應公平、合理暨明確性原則。原判決雖以應受行政罰之行為，僅須違
反禁止規定或作為義務，而不以發生損害或危險為其要件者，推定為有過失。但推定
必須合理，原審之論斷，有違證據法則，其判決當然違背法令云云。惟查上訴人主張
各節，業據原審判決詳予審酌，並明不足採取之理由，上訴人以其對法律上見解之
歧異，仍執陳詞提起上訴，然並無所涉及之法律見解具有原則性，揆之首揭規定，其
上訴即不應許可。應予駁回。
依行政訴訟法第二百四十九條第一項前段、第一百零四條、民事訴訟法第九十五條、
第七十八條，裁定如主文。
中    華    民    國    九十二      年     十一       月     十三       日
                    最 高 行 政 法 院  第 五 庭
                                審 判 長 法  官      徐  樹  海
                                         法  官      蔡  進  田
                                         法  官      鄭  淑  貞
                                         法  官      林  家  惠
                                         法  官      林  茂  權
右  正  本  證  明  與  原  本  無  異
                                         法院書記官  王  褔  瀛
中    華    民    國    九十二      年      十一      月      十三      日


司法院資訊處製作；財團法人民間司法改革基金會備份。
